臺灣臺中地方法院民事判決
111年度中簡字第1026號
原      告  周竑瑜  

法定代理人  周克衛  

            古寶淇  


訴訟代理人  周仲鼎律師
複代理人    章詠昌  
被      告  林雨濃  



上列被告因過失傷害案件（本院110年度交簡字第617號），經原
告提起刑事附帶民事訴訟請求損害賠償（本院110年度交簡附民
字第118號），由本院刑事庭裁定移送前來，本院於民國111年8
月9日言詞辯論終結，判決如下：
    主      文
被告應給付原告新臺幣伍仟玖佰肆拾肆元，及自民國一百一十年
四月二十三日起至清償日止，按週年利率百分之五計算之利息。
原告其餘之訴駁回。
訴訟費用新臺幣壹仟元，由被告負擔新臺幣壹拾玖元，餘由原告
負擔。
本判決原告勝訴部分得假執行。但被告以新臺幣伍仟玖佰肆拾肆
元為原告預供擔保後，得免為假執行。
    事實及理由
一、原告主張：
　㈠被告於民國109年7月11日7時43分許，騎乘車牌號碼000-0000
    號普通重型機車，沿臺中市中區興民街由東往西方向行駛，
    行經興民街與大誠街49巷交岔路口時，本應注意汽機車行經
    無號誌之交岔路口，應減速慢行，作隨時停車之準備，而被
    告疏未注意及此，即貿然通過上開路口，適訴外人甲○○騎乘
    車牌號碼000-0000號普通重型機車（下稱系爭車輛）搭載原
    告，沿臺中市中區大誠街49巷由南往北方向行駛，見狀閃避
    不及兩車因而發生碰撞，造成原告受有下背和骨盆挫傷、右
    側髖部挫傷、兩側手肘擦傷、右側手部挫傷、右側膝部挫傷
    等傷害。業經原告依法提起刑事告訴，並經檢察官提起公訴
    ，經本院刑事庭以110年度交簡字第617號判決在案，爰依侵
    權行為之法律關係，請求被告賠償下列損害：
　⒈醫療費用新臺幣（下同）1,040元。
　　原告因被告之傷害行為致身體受有下背和骨盆挫傷、右側髖
    部挫傷、兩側手肘擦傷、右側手部挫傷、右側膝部挫傷等傷
    害，於109年7月11日至澄清綜合醫院就診，嗣後又於同年月
    14日回診，共支出醫療費用1,040元。
　⒉中藥費用7,480元。
　　原告因本件事故受有上開傷害，其於事故後常感尾椎骨痠痛
    ，又原告年紀尚輕，事故當時年僅14歲，深怕因系爭事故遺
    有痼疾，故而購買中醫藥材治療，共支出中藥費用7,480元
    。
　⒊修車費用3,950元。
　　原告主張系爭車輛因本件事故受有損害，因而支出修車費用
    3,950元。
　⒋精神慰撫金300,200元。
　　原告因本件事故受傷時正值青春年華，其熱愛運動並曾多次
    獲獎，然遭此事故遺有後遺症，尾椎時常隱隱作痛，實令原
    告擔憂日後無法如以往一般運動。又原告父親之工作地點係
    於臺南，因其未成年子女即原告受有上開傷勢，而需經常來
    回奔波照顧，本件事故實已令原告一家人身心俱疲，爰請求
    精神慰撫金300,200元。
　㈡並聲明：⒈被告應給付原告312,670元，及自起訴狀繕本送達
    之翌日起至清償日止，按週年利率百分之5計算之利息。⒉願
    供擔保，請准宣告假執行。
二、被告則以：對刑事案件之認定沒有意見，惟其認為原告請求
    之損害賠償項目均無理由。原告搭乘之系爭車輛在事故發生
    時並無倒地之情形，是原告絕無可能受有傷害，且其所提出
    之診斷證明書係事故發生3天後始開立，難認原告受有隻上
    開傷勢與本件事故有關。又原告請求之中藥費用，係其自行
    至中藥房購買中藥材服用所支出之費用，惟並無醫矚證明此
    係必要之支出。再原告搭乘之系爭車輛在本件事故中並沒有
    倒地，自無須維修，縱認系爭車輛確有受損，亦應計算折舊
    。原告之復於臺南科學園區工作，每月薪資高達150,000元
    ，原告之母為小學教師，顯見原告家庭狀況誠屬寬裕，而被
    告現擔任社區經理，僅賺取微薄薪資，且須扶養年邁雙親，
    並非經濟寬裕之人，又被告因本件事故，人車倒地因而受有
    嚴重傷害，仍僅向甲○○請求40,000元之精神慰撫金，對比原
    告向被告請求300,200元之精神慰撫金，更顯見原告請求並
    不合理等語，資為抗辯。並聲明：⒈原告之訴駁回。⒉如受不
    利判決，願供擔保請准宣告免為假執行。
三、得心證之理由：
　㈠原告主張被告於上開時地騎乘車牌號碼000-0000號普通重型
    機車，沿臺中市中區興民街由東往西方向行駛，行經興民街
    與大誠街49巷交岔路口時，疏未依規定減速慢行，而撞及由
    甲○○騎乘後座搭載原告之系爭車輛，致原告受有下背和骨盆
    挫傷、右側髖部挫傷、兩側手肘擦傷、右側手部挫傷、右側
    膝部挫傷等傷害，業據本院調閱110年度交簡字第617號刑事
    卷宗查明屬實，且為被告所不爭執，堪信原告之主張為真正
    。
  ㈡按行車速度，依速限標誌或標線之規定，無速限標誌或標線
    者，應依下列規定：二、行經設有彎道、坡路、狹路、狹橋
    、隧道、學校、醫院標誌之路段、道路施工路段、泥濘或積
    水道路、無號誌之交岔路口及其他人車擁擠處所，或因雨霧
    致視線不清或道路發生臨時障礙，均應減速慢行，作隨時停
    車之準備，道路交通安全規則第93條第1項第2款定有明文。
    被告騎乘車輛行經無號誌之交岔路口，本應依規定減速慢行
    ，然被告疏未注意及此即貿然通過上開路口，致與系爭車輛
    發生碰撞而肇事，堪認被告就本件事故之發生具有過失甚明
    。又被告之過失行為與系爭車輛受損之結果間，具有相當因
    果關係，故本件損害之發生應由被告負過失賠償責任。
  ㈢次按因故意或過失，不法侵害他人之權利者，負損害賠償責
    任。汽車、機車或其他非依軌道行駛之動力車輛，在使用中
    加損害於他人者，駕駛人應賠償因此所生之損害。不法侵害
    他人之身體或健康者，對於被害人因此喪失或減少勞動能力
    或增加生活上之需要時，應負損害賠償責任。不法侵害他人
    之身體、健康、名譽、自由、信用、隱私、貞操，或不法侵
    害其他人格法益而情節重大者，被害人雖非財產上之損害，
    亦得請求賠償相當之金額。不法毀損他人之物者，被害人得
    請求賠償其物因毀損所減少之價額。民法第184 條第1 項前
    段、第191 條之2 前段、第193 條第1 項及第195 條第1 項
    、第196 條分別定有明文。被告駕車之過失行為致原告受有
    上開損害，二者間具有相當因果關係，已如前述，原告依據
    侵權行為之法律關係請求被告賠償所受損害，洵屬正當，應
    予准許。茲就原告請求被告賠償之項目及金額是否有據，分
    別說明如下：
　⒈醫療費用：
　　原告主張其因本件事故支出醫療費用1,040元，並舉出診斷
    證明書及醫藥費用收據為證（見本院卷第123至127頁），均
    屬必要費用，自應准許。至被告辯稱：系爭車輛沒有倒地，
    原告並不會受傷云云。惟查，訴外人甲○○於另案審理時陳稱
    ：「伊所騎乘之系爭車輛確無倒地之情事，故其沒有受傷，
    但發生碰撞後，伊（後座搭載之）兒子跌坐到地面上而受傷
    」等語，有110年度交易字第212號刑事案件之準備程序筆錄
    在卷可參（見109年度交易字第2028號卷第101頁）。次查，
    原告係於109年7月11日19時43分許發生車禍，亦於同日晚間
    至澄清綜合醫院急診科就診，有醫療費用單據在卷可查（見
    本院卷第123頁），足認原告之傷勢係本件事故所致，被告
    所辯，自無可採。
　⒉中藥費用：
　　原告固主張其因本件事故後常感尾椎痠痛，深怕遺有後遺症
    ，故需更購買中醫藥材治療之，支出中藥費用7,480元。惟
    原告並未提出此部分受傷之診斷證明書，亦無專業醫師之醫
    囑說明，確有以中醫藥材治療之必要 ，此部分請求，不應
    准許。
　⒊修車費用：
　　原告主張系爭車輛因本件車禍送修，支出維修費用3,950元
    ，並提出估價單為證。所謂因毀損減少之價額，得以修復費
    用為估定之標準，但以必要者為限，例如修理材料以新品換
    舊品應予折舊，最高法院77年度第9次民庭會議決議闡釋甚
    明。本件因被告於前揭時地駕車疏忽以致肇事，使原告之系
    爭車輛毀損，被告自應依上述規定對原告負賠償責任，惟系
    爭車輛之零件修理既係以新零件更換被損之舊零件，揆諸前
    揭說明，即非屬必要費用而應扣除零件折舊部分。而依行政
    院所頒「固定資產耐用年數表」及「固定資產折舊率表」之
    規定，」及「固定資產折舊率表」之規定，機械腳踏車耐用
    年數為3年，依定率遞減法每年折舊1,000分之536，再依營
    利事業所得稅查核準則第95條第6項所定固定資產提列折舊
    採用定律遞減法者，以1年為計算單位，其使用期間未滿1年
    者，按實際使用之月數相當於全年之比例計算之，不滿1月
    者，以月計。經查，系爭車輛支出修復費用共3,950元（即
    零件3,950元），有前揭估價單為證，堪以認定。參以卷附
    系爭車輛之行車執照（見附民卷第15頁），系爭車輛之原發
    照日為109年6月30日，至被損害之109年7月11日，使用期間
    為1個月，依上開方式扣除折舊額後，原告得請求之修車費
    用為3,774元（計算式詳附表）。
　⒋精神慰撫金：
　  按慰撫金之賠償須以人格權遭遇侵害，使精神上受有痛苦為
    必要，其核給之標準固與財產上損害之計算不同，然非不可
    斟酌雙方身分資力與加害程度，及其他各種情形核定相當之
    數額（最高法院51年台上字第223 號判例意旨參照）。查原
    告因被告之傷害行為致受有上開傷害，其身體及精神受有相
    當之痛苦，其請求賠償非財產上之損害，核屬有據。經查，
    原告目前就讀於高中，名下無不動產，亦無汽車及機車；被
    告為大學畢業，目前擔任社區之物業經理，每月薪資43,000
    元，名下有不動產，無汽、機車，業據兩造陳明在案（見本
    院卷第121、66頁），並經本院依職權調閱兩造之稅務電子
    閘門財產調件明細表在卷足憑。本院審酌兩造之身分地位、
    經濟能力、被告加害情形、原告所受傷勢及精神上痛苦程度
    等一切情狀，認原告請求300,200元精神慰撫金，尚嫌過高
    ，應予酌減為15,000元，始為允當，原告逾此範圍之請求，
    則屬無據。
　⒌是以此為計，則被告賠償金額應為19,814元（計算式：1,040
    ＋3,774＋15,000＝19,814）。
　㈣另按損害之發生或擴大，被害人與有過失者，法院得減輕賠
    償金額，或免除之，重大之損害原因，為債務人所不及知，
    而被害人不預促其注意或怠於避免或減少損害者，為與有過
    失。前 2項之規定，於被害人之代理人或使用人與有過失者
    ，準用之，民法第217條第1項定有明文。次按汽車行駛至交
    岔路口，其行進、轉彎，應依下列規定：二、行至無號誌或
    號誌故障而無交通指揮人員指揮之交岔路口，支線道車應暫
    停讓幹線道車先行。未設標誌、標線或號誌劃分幹、支線道
    者，少線道車應暫停讓多線道車先行；車道數相同時，轉彎
    車應暫停讓直行車先行；同為直行車或轉彎車者，左方車應
    暫停讓右方車先行。但在交通壅塞時，應於停止線前暫停與
    他方雙向車輛互為禮讓，交互輪流行駛，道路交通安全規則
    第102條第1項第2款定有明文。本件訴外人甲○○駕駛系爭車
    輛行至無號誌交岔路口時，其為左方車疏未禮讓右方之被告
    車輛先行，被告駕車固有未依規定減速慢行之過失，惟甲○○
    亦有左方車未讓右方車先行之過失。而原告既係甲○○騎乘系
    爭車輛所附載之人，因藉甲○○而擴大其活動範圍，甲○○自係
    原告之使用人，原告就使用人即甲○○與有過失部分，自應準
    用民法第217條第1項之規定，減輕賠償金額。本院審酌上開
    過失之情節，認被告應負擔百分之30之過失責任，是原告得
    請求被告賠償之金額為5,944元（計算式：19,814×0.3＝5,94
    4，元以下四捨五入）。
  ㈤末按給付無確定期限者，債務人於債權人得請求給付時，經
    其催告而未為給付，自受催告時起，負遲延責任。其經債權
    人起訴而送達訴狀，或依督促程序送達支付命令，或為其他
    相類之行為者，與催告有同一之效力；又遲延之債務，以支
    付金錢為標的者，債權人得請求依法定利率計算之遲延利息
    。但約定利率較高者，仍從其約定利率；應付利息之債務，
    其利率未經約定，亦無法律可據者，週年利率為百分之五，
    民法第229 條第2 項、第233 條第1 項及第203 條分別定有
    明文。本件原告對被告之侵權行為損害賠償債權，核屬無確
    定期限之給付，自應經原告之催告而未為給付，被告始負遲
    延責任。準此，原告請求被告自起訴狀繕本送達之翌日即11
    0年4月23日起，按週年利率百分之5計付遲延利息，核無不
    合。
四、綜上所述，原告依侵權行為之法律關係，請求被告給付5,94
    4元，及自110年4月23日起至清償日止，按週年利率百分之5
    計算之遲延利息，為有理由，應予准許；逾此範圍之請求，
    為無理由，應予駁回。
五、因本案事證已臻明確，兩造其餘主張陳述及所提之證據，均
    毋庸再予審酌，附此敘明。
六、本判決原告勝訴部分，係本院就民事訴訟法第427條第1項所
    定訴訟適用簡易程序而為被告敗訴判決，應依同法第389條
    第1項第3款規定，依職權宣告假執行。又被告陳明願供擔保
    免為假執行，經核並無不合，爰酌定相當擔保金額宣告之。
七、訴訟費用負擔之依據：民事訴訟法第79條。
中　　華　　民　　國　　111 　年　　8 　　月　　30　　日
                  臺灣臺中地方法院臺中簡易庭
                                  法　官　吳蕙玟
以上正本係照原本作成。　　　　　　　　　　　　　　　　　
如不服本判決，應於送達後20日內，向本院提出上訴狀並表明上
訴理由，如於本判決宣示後送達前提起上訴者，應於判決送達後
20日內補提上訴理由書（須附繕本）。如委任律師提起上訴者，
應一併繳納上訴審裁判費。
中　　華　　民　　國　　111 　年　　8 　　月　　30　　日
                                  書記官  楊思賢
附表
-----
折舊時間           金額
第1年折舊值        3,950×0.536×(1/12)=176
第1年折舊後價值    3,950-176=3,774